臺北高等行政法院判決　　　　　　　　　　　　　　　　九十年度訴字第二四二號
　　　　　　　　　　　　　　　.
　　原　　　告　甲○○原名羅.
　　被　　　告　桃園縣稅捐稽徵處
　　代　表　人　乙○○處長）.
　　訴訟代理人　丙○○
　　　　　　　　丁○○
右當事人間因營業稅事件，原告不服財政部中華民國八十九年六月三十日台財訴第0
000000000號再訴願決定，提起行政訴訟。本院判決如左：
　　主  文
原告之訴駁回。
訴訟費用由原告負擔。
　　事  實
一、事實概要：緣原告於民國（下同）八十五年一至九月間經營宇聲音響電器行，（
　　該商號於八十五年九月轉讓予訴外人吳有財經營），銷售貨物受理信用卡交易，
　　銷售金額計新台幣（下同）一、六三八、四一０元，未依規定開立統一發票，致
    漏報銷售額，逃漏營業稅八一、九二０元。案經被告查獲，乃依營業稅法第五十
    一條規定，按所漏稅額處以五倍罰鍰計四０九、六００元。原告對該罰鍰處分不
    服，申請復查，未獲變更，提起一再訴願，遞遭駁回，遂提起本件行政訴訟。
二、兩造聲明：
　　(一)原告聲明求為判決：再訴願決定、訴願決定及原處分均撤銷。
　　(二)被告聲明求為判決：駁回原告之訴。
三、兩造之爭點：
    被告未將輔導減輕罰鍰倍數函件合法送達原告，卻仍按所漏額處以五倍罰鍰，有
    否違誤？
甲、原告主張之理由：
一、系爭之罰鍰倍數金額差異雖非鉅款，惟綜觀法律之闡釋與原則應有其普遍性與適
    用性，符合法規之目的及程序始得謂之合法，若相同之違章事責，輔以相同之輔
    導程序，則裁罰之倍數結果應無二致，不論該送達錯誤之公文性質為何，原告皆
    無法適時知悉得以於裁罰前補報補繳並以書面承認違章事實方可適用從輕處罰之
    舉，故原告依法提起行政訴松，合先陳明。
二、被告於八十七年二月四日以八七桃稅法字第八七００二七一六號函通知原告，詎
    料該公文函卻誤遞他處，致原告無法獲悉公文內容，俟八十七年三月十三日裁罰
    處分確定後，經原告查詢被告始追蹤得知該公文函，若該函如期送達原告豈有置
    三倍罰鍰於不顧，而願受較重之五倍罰鍰之理。另查，營業稅法及稅捐稽徵法，
    雖各基於一定之立法裁量作用，但其為確保稅源防杜逃漏之整體目的則一，自非
    必概持最不利受處罰人之見解，此觀司法院釋字第三二七號解釋理由書，不難明
    瞭，另依公文程序條例第十三條：機關之公文，得準用民事訴訟法有關送達之規
    定。再參酌中央法規標準法第十八條規定之從新從輕之基本法律原則，未送達之
    公文書確與裁罰之倍數互有因果關係，惟相同違章之裁處，卻因有無接獲輔導公
    文而形成不同之裁罰結果，實有違憲法第七條人民在法律上一律平等之意旨，裁
    罰倍數有高低之差異，罰鍰金額亦有鉅細之別，人民權益卻無大小之分，原告訟
    爭實不得已。
三、被告主張系爭八十七年二月四日桃稅法字第八七００二七一六號輔導函僅為便民
    措施，非屬裁罰之法定要件云云；依司法院釋字第九十七號解釋「行政官署對於
    人民所為之行政處分為內容之通知。此項通知，原為公文程式條例所稱處理公務
    文書之一種，除法律別有規定者外，自應受同條例關於公文程式規定之適用及限
    制，必須其文書本身具備法定程式，始得謂為合法之通知。」系爭函件之通知中
    隱含一定之法律效果，告示中帶有法律性質之規定，指示中附有強制之手段，事
    實之說明具有法律上之拘束力，在在顯示應作為或不作為都將發生一定之法律效
    果，而以便民輔導之詞實難自圓其說，系爭函件中既標明「以雙掛號郵寄」足證
    其重要性，依財政部八十八年三月八日台財稅第八八一九０三八二二號函認為，
    稅捐稽徵機關各類文書送達方式依稅捐稽徵法第一條及公文程式條例第十三條規
    定，應得準用民事訴訟法有關文書送達之規定。而此未合法送達之公文事實，何
    謂並無違誤。
四、原告係普通平民，對政府機關新頒訂之各項法令規章或內部參考事項若無適當之
    宣導自無從一一知悉，且系爭函件之內容係告知如何符合財政部稅務違章案件裁
    罰金額或倍數參考表之說明，被告機關既未於裁罰處分核定前合法通知原告並提
    供承諾書在先。又因未送達以致相同違章案件而有不同之裁處罰鍰倍數差異於後
    ，用事認法之違誤不待贅述。另稅務違章案件裁罰金額或倍數參考表，雖僅供稽
    徵機關參考，原告違章情節輕重及應處罰鍰幾倍，仍屬稽徵機關依行政裁量權予
    以斟酌之事項；惟如案情相同，是否宜因輔導之有無而作不同之裁罰結果，致使
    執行尺度標準不一，而讓裁罰倍數有異，被告之答辯實為斷章取義之說，置便民
    措施形同具文，原告執以指摘非無理由。
五、綜上所陳，被告所為之處分實屬失當，請判決將再訴願決定、訴願決定及原處分
    均撤銷，並將原處以漏稅額五倍之罰鍰變更為三倍罰鍰。
乙、被告主張之理由：
一、按「營業人有左列情形之一者，主管稽徵機關得依照查得之資料，核定其銷售額
　　及應納稅額並補徵之：．．．四、短報、漏報銷售額者。五、漏開統一發票或於
　　統一發票短開銷售額者。．．．」、「納稅義務人，有左列情形之一者，除追繳
　　稅款外，按所漏稅額處一倍至十倍罰鍰，並得停止其營業．．．三、短報或漏報
　　銷售額者。」分別為營業稅法第四十三條第一項第四、五款及同法第五十一條第
　　三款所明定。
二、原告於八十五年一至九月間經營宇聲音響電器行（該商號於八十五年九月轉讓予
    訴外人吳有財），受理信用卡銷售貨物，銷售額計一、六三八、四一○元，未依
    規定開立統一發票，致漏報銷售額，逃漏營業稅八一、九二○元，違反營業稅法
    第三十二條、三十五條及稅捐稽徵法第四十四條規定，案經被告查獲，此有信用
    卡請款資料等附案可稽，被告就獲案受理信用卡消費請款資料，按營業稅法第四
    十三條規定核計漏報銷售額八一、六三八、四一○元，並依營業稅第五十一條第
    三款規定，除追繳所漏稅額外，按所漏稅額處五倍罰鍰四○九、六○○元，並無
    不合。
三、原告主張被告於核定裁罰前所發輔導減輕罰鍰倍數函件並未送達原告，是原處五
　　倍罰鍰應改處三倍云云；查原告對本案違章事實並未爭執，其於被告裁罰核定前
　　均得主動繳納，被告八十七年二月四日所發桃稅法第00000000號輔導函
　　僅為便民措施，尚非裁罰之法定要件，原告自不得以未接獲上揭輔導函而為減輕
　　罰則之正當事由；從而本案被告依違章情節處以所漏稅額五倍罰鍰，並無違誤；
　　茲原告一再持前詞爭執，自難認為有理由，應予駁回。
四、綜上論結，原告之訴應認為無理由，請予駁回，以維稅政。
　　理  由
一、被告之代表人原為吳朝棟，八十九年九月十四日起改由乙○○擔任，此有被告提
    出之財政部八十九年八月十八日台財稅第○八九○四五四七九五號函可稽，是其
    聲明承受訴訟，核無不合，應予准許。
二、按「營業人銷售貨物或勞務，應依本法營業人開立銷售憑證時限表規定之時限，
    開立統一發票交付買受人。」、「營業人除本法另有規定外，不論有無銷售額，
    應以每二月為一期，於次期開始十五日內，填具規定格式之申報書．．．向主管
    稽徵機關申報銷售額．．．。」及「納稅義務人，有左列情形之一者，除追繳稅
    款外，按所漏稅額處一倍至十倍罰鍰：一、．．．三、短報或漏報銷售額者。」
    分別為營業稅法第三十二條第一項、第三十五條第一項及第五十一條第三款所明
    定。
三、本件原告原係宇聲音響電器行負責人，其於八十五年一月至九月經營該商號，銷
    售貨物受理信用卡交易，計有銷售金額一、六三八、四一０元漏開發票，且未依
    法申報上開銷售額，逃漏營業稅八一、九二０元，案經被告查獲，此有原卷附信
    用卡請款資料等可稽，原告對上開事實亦不爭執，是原告違章等情洵堪認定，被
    告乃按所漏稅額處以五倍之罰鍰計四０九、六００元。原告不服，以其於收受本
    案罰鍰及本稅繳款書前，未收到被告任何處分書及通知，被告遽予核處五倍之罰
    鍰，乃偏高，請從輕按三倍處罰云云，申請復查。被告復查決定略以依財政部八
    十六年八月十六日台財稅第八六一九一二二八０號函發布「稅務違章案件裁罰金
    額或倍數參考表」規定，查原告既未於銷貨時依法開立發票，於申報當期銷售額
    亦未列入申報，且於裁罰處分核定前均未補報補繳漏稅額及以書面承認違章事實
    ，原核定依營業稅法第五十一條第三款規定，按所漏稅額核處五倍罰鍰，自無不
    當，所訴從輕處以三倍罰鍰乙節，於法無據為由，乃駁回其復查之申請。原告仍
    不服，訴稱被告八十七年二月四日以八七桃稅法00000000號函示原告「
    ．．．．如願意於裁罰處分核定前補報並補繳漏稅額者，可．．．從輕處罰，．
    ．．」之公文並未送達予原告，致原告憑空多繳二倍之罰鍰，請撤銷原處分，改
    處三倍罰鍰云云，提起訴願。案經台灣省政府訴願決定略以，查原告對於自己逃
    漏稅捐之情事知之甚詳，其於被告裁罰核定前均得主動繳納，被告上開輔導函係
    便民措施，尚非裁罰之法定要件，是自不得以未接獲上開輔導函作為減輕處罰之
    正當事由。從而本件被告依違章情節處以所漏稅額五倍罰鍰，應無違誤等由，遂
    駁回其訴願。原告提起再訴願，財政部亦持相同見解予以駁回。經核其認事用法
    ，均無違誤。茲原告起訴意旨仍持前詞爭執，經查被告除以平信寄出八十七年二
    月四日八七桃稅法00000000號輔導函外，另早於八十六年八月十六日以
    桃稅消字第八六○二二九三三號函，及於八十六年九月十五日以桃稅消字第八六
    ○二六一四四號函（雙掛號）通知原告到被告所在處所接受調查其受理信用卡交
    易開立統一發票之情形，有該通知函及雙掛號回執附原處分卷可稽，原告於本院
    審理時亦坦承伊有收到這張調查函，但當時是交給會計師去處理等情在卷，足見
    原告早已知悉被告在調查本件違章事實，其儘可於被告裁罰核定前主動繳納所漏
    稅款，其未於裁罰處分核定前補報補繳漏稅額，及以書面承認違章事實，致無從
    依「稅務違章案件裁罰金額或倍數參考表」中較輕之規定，按所漏稅額核處三倍
    罰鍰，自難歸責於被告。
四、綜上所述，原處分按原告所漏稅額核處五倍罰鍰，於法並無不合，亦無裁量逾越
    權限或濫用權力之情事，復查及一再訴願決定遞予維持，均無違誤，原告起訴意
    旨，仍執前詞，請求撤銷一再訴願決定及原處分，為無理由，應予駁回。
據上論結，本件原告之訴為無理由，爰依行政訴訟法第九十八條第三項前段，判決如
主文。
中　　華　　民　　國　　　九十一　　年　　　四　　　　月　　　三十　　　日
                 　　　　   臺 北 高 等 行 政 法 院  第 四 庭
                             　　　　      審 判 長  法    官  姜素娥
                                           　　　    法    官  陳國成
                                                     法    官  林文舟
右為正本係照原本作成。
如不服本判決，應於送達後二十日內，向本院提出上訴狀並表明上訴理由，如於本判
決宣示後送達前提起上訴者，應於判決送達後二十日內補提上訴理由書（須按他造人
數附繕本）。
中　　華　　民　　國　　　九十一　　年　　　五　　　　月　　　一　　　　日
       　　　　　　　　　　　　　　　　　　　　　　　書 記 官　林孟宗
